【裁判字號】    95,訴緝,62
【裁判日期】    950317
【裁判案由】    常業詐欺
【裁判全文】
臺灣臺中地方法院刑事判決              95年度訴緝字第62號
公  訴  人  臺灣臺中地方法院檢察署檢察官
被      告  壬○○
選任辯護人  李思樟  律師
上列被告因常業詐欺等案件，經檢察官提起公訴（93年度偵字第
15286號），被告於準備程序中就被訴事實為有罪之陳述，受命
法官於聽取當事人之意見後，經本院合議庭裁定由受命法官獨任
進行簡式審判程序，判決如下：
    主  文
壬○○幫助共同連續意圖為自己不法之所有，以詐術使人將本人
之物交付，處有期徒刑伍月，如易科罰金，以參佰元折算壹日。
    犯罪事實
一、壬○○於預見其交付自己之金融帳戶予他人使用，他人可能
    以該金融帳戶遂行財產上犯罪之目的，仍基於幫助他人詐欺
    取財之不確定犯罪故意，容認他人使用其申辦之金融帳戶以
    遂行詐騙財物之犯行，於民國90年12月17日前某日，在台北
    縣泰山鄉郵局前某處，將其所有三重二重埔郵局0000000000
    0000號帳戶之存摺、印章、提款卡及密碼，以新台幣（下同
    ）3千元之代價出售予一姓名、年籍均不詳之成年男子使用
    。嗣上開姓名、年籍均不詳之成年男子所屬之王承浩等人詐
    欺集團，即共同基於意圖為自己不法所有之常業詐欺犯意聯
    絡，以「華健（或華建）投顧公司」（下稱華健公司）之名
    義，寄送不實之「刮刮樂」抽獎廣告予如附表所示之辛○○
    、子○○等10人，佯稱其等刮中獎金，利用收受該廣告之辛
    ○○、子○○等10人誤認自己中獎，而撥打電話向該詐欺集
    團查詢時，負責接聽電話之詐騙集團成員，即先後向其等佯
    稱：渠等已刮中彩金，依稅法規定，需先向國稅局繳納稅金
    云云，嗣其等匯款後，再訛稱需再繳律師費、佣金、手續費
    等，始能領取彩金云云，要求其等將金額匯入前開壬○○帳
    戶內，使辛○○、子○○等10人分別陷於錯誤，而於如附表
    所示之時間先後匯款至壬○○上開郵局帳戶，旋遭上開詐騙
    集團成員提領一空。嗣因該詐欺集團成員王承浩等人發生工
    資債務糾紛，成員潘榮輝、樊長忠於91年7月26日向承辦警
    員自首，始循線查悉上情。
二、案經台中市警察局第四分局報請台灣台中地方法院檢察署檢
    察官偵查起訴。
    理  由
一、訊據被告壬○○對於上揭犯罪事實坦承不諱，核與被害人辛
    ○○、子○○、朱蔡明蘭、乙○○、甲○○○、丁○○、己
    ○○、癸○○、丙○○、庚○○於警詢中指述被騙情節相符
    ，並有被告開立帳戶之基本資料、每日活動戶存提詳情表（
    台中地方法院檢察署93年度偵字第15286號卷(七)第44頁反面
    、第45頁）、上開被害人轉帳匯款單10份（台中地方法院檢
    察署93年度偵字第15286號卷(三)第3頁、第8-9頁、第34頁、
    第36頁、第40頁反面、第125頁反面、第129頁、第130頁反
    面、第135頁反面、偵卷(六)第41頁、偵卷(二)第16頁反面）等
    在卷可稽，足見被告之自白與事實相符，應值採信。且金融
    機構帳戶可供款項之存匯、提領，係一般人均可輕易申請開
    設，並無任何資格條件之限制，如非供作犯罪出入之帳戶或
    其他不法目的，應無使用他人金融帳戶之必要；且近來詐騙
    集團或以撥打電話或傳送簡訊方式，以信用卡、現金卡遭盜
    用名義向他人詐欺取財之犯罪類型層出不窮，該等犯罪多係
    利用人頭帳戶以逃避追緝，經媒體廣為披載，被告為智識成
    熟之成年男子，對此自應知之甚明，竟仍為圖小利，而將帳
    戶提供予不詳姓名之人使用，足徵被告確有容任他人利用其
    帳戶犯詐欺取財罪之不確定故意無疑。本件事證明確，被告
    犯行堪以認定。
二、被告係以幫助他人犯罪之意思而參與上開詐欺取財犯罪，其
    所參與者僅係提供上開存摺、印章及提款卡等資料，亦即參
    與犯罪構成要件以外之行為，應為詐欺取財罪之幫助犯。又
    按幫助犯之成立，主觀上行為人須有幫助故意，客觀上須有
    幫助行為。且幫助犯係從屬於正犯而成立，並無獨立性，故
    幫助犯須對正犯之犯罪事實，具有共同認識而加以助力，始
    能成立，其所應負責任，亦以與正犯有同一認識之事實為限
   ，若正犯所犯之事實，超過其共同認識之範圍時，則幫助者
    事前既不知情，自不負責，從犯對正犯行為所認識之內容，
    如與正犯所發生之事實不一致時，應僅就其所認識之範圍負
    責。查被告基於幫助詐欺取財之不確定故意，將其郵局存摺
    、提款卡、印鑑章及密碼等資料出售予不詳之男子作為犯詐
    欺取財之用，嗣前開男子所屬詐欺集團王承浩等人並利用該
    帳戶向辛○○等人詐欺取財得逞等節，業如前述，惟本案既
    查無積極證據足認被告對於前開不詳男子等人係以犯詐欺罪
    為常業一節有所認識，或有所預見，則被告所為，尚難遽論
    以刑法之幫助常業詐欺罪。又上開不詳男子所屬詐欺集團係
    連續對被害人辛○○等10人詐騙金額得逞，其等之間，有犯
    意之聯絡及行為之分擔，均為共同正犯，而被告所提供之存
    摺、印章及提款卡係供其等為詐欺工具，是核被告所為，係
    犯刑法第30條第1項前段、第339條第1項之幫助共同連續詐
    欺取財罪。又被告幫助他人犯罪，係從犯，應依刑法第30條
    第2項之規定，減輕其刑。爰分別審酌被告犯罪之動機、目
    的、犯罪手段尚稱平和、提供帳戶供犯罪使用，嚴重破壞犯
    罪查緝、社會治安及金融秩序、對被害人造成之損害、犯後
    已坦承，態度尚稱良好等一切情狀，量處如主文所示之刑，
    並諭知易科罰金之折算標準，以資懲儆。又被告並無刑法第
    59條所規定可憫恕之情狀，辯護人請求依該條規定減輕其刑
    ，實屬無據，併予敘明。
據上論斷，應依刑事訴訟法第273條之1第1項、第299條第1項前
段，刑法第28條、第56條、第30條第1項前段、第2項、第339條
第1項、第41條第一項前段，罰金罰鍰提高標準條例第1條前段、
第二條，判決如主文。
本案經檢察官戊○○到庭執行職務。
中    華    民    國    95    年    3     月    17    日
                       刑事第二庭  法  官  陳姵君
右正本證明與原本無異。
如不服本判決，應於送達後十日內向本院提出上訴狀（須附繕
本），上訴於臺灣高等法院臺中分院。
                                   書記官  莊金屏
中    華    民    國    95    年    3     月    17    日
附錄論罪科刑法條
刑法第339條第1項：
意圖為自己或第三人不法之所有，以詐術使人將本人或第三人之
物交付者，處五年以下有期徒刑、拘役或科或併科一千元以下罰
金。
附表：
┌──┬───┬─────┬─────┬────────┐
│編號│被害人│ 匯款時間 │ 匯款金額 │ 相關證物       │
├──┼───┼─────┼─────┼────────┤
│1   │辛○○│91/01/03  │6萬5千2百 │偵卷(三)第3頁匯款 │
│    │      │14時47分  │元        │單影本1紙       │
├──┼───┼─────┼─────┼────────┤
│2   │子○○│90/12/17  │7萬元     │偵卷(三)第8-9頁匯 │
│    │      │9時22分   │          │款單影本2紙     │
│    │      ├─────┼─────┤                │
│    │      │90/12/19  │24萬元    │                │
│    │      │9時31分   │          │                │
├──┼───┼─────┼─────┼────────┤
│3   │朱蔡明│91/01/09  │7萬元     │偵卷(三)第34頁匯款│
│    │蘭    │14時30分  │          │單影本2紙       │
│    │      ├─────┼─────┤                │
│    │      │91/01/10  │21萬元    │                │
│    │      │10時08分  │          │                │
├──┼───┼─────┼─────┼────────┤
│4   │乙○○│90/12/27  │7萬元     │偵卷(三)第36頁反面│
│    │（由其│14時30分  │          │電匯申請書影本1 │
│    │女董黛│          │          │紙              │
│    │琳製作│          │          │                │
│    │筆錄）│          │          │                │
├──┼───┼─────┼─────┼────────┤
│5   │方黃杏│90/12/24  │7萬元     │偵卷(三)第40頁反面│
│    │華    │15時55分  │          │匯款單影本1紙   │
│    │      │          │          │                │
├──┼───┼─────┼─────┼────────┤
│6   │丁○○│91/01/07  │7萬5千5百 │偵卷(三)第125頁反 │
│    │      │11時02分  │元        │面匯款單影本1紙 │
├──┼───┼─────┼─────┼────────┤
│7   │己○○│91/01/04  │7萬元     │偵卷(三)第129頁反 │
│    │      │9時32分   │          │面、第130頁反面 │
│    │      ├─────┼─────┤匯款單影本2紙   │
│    │      │91/01/04  │21萬元    │                │
│    │      │10時20分  │          │                │
│    │      │          │          │                │
├──┼───┼─────┼─────┼────────┤
│8   │癸○○│90/12/26  │7萬元     │偵卷(三)第135頁反 │
│    │      │12時58分  │          │面匯款單影本1紙 │
├──┼───┼─────┼─────┼────────┤
│9   │丙○○│91/01/09  │7萬5千5百 │偵卷(六)第41頁匯款│
│    │      │12時01分  │元        │單影本1紙       │
├──┼───┼─────┼─────┼────────┤
│10  │庚○○│91/02/14  │21萬元    │偵卷(二)第16頁反面│
│    │      │12時25分  │          │                │
└──┴───┴─────┴─────┴────────┘


司法院資訊處製作；財團法人民間司法改革基金會備份。
